臺灣臺北地方法院民事判決
111年度訴字第3241號
原      告  林雲    

被      告  姚美和  


上列當事人間請求遷讓房屋等事件，本院於民國111年8月25日言
詞辯論終結，判決如下：
    主  文
一、被告應將門牌號碼臺北市○○區○○路000巷0弄0號4樓房屋騰空
    遷讓返還予原告。
二、被告應給付原告新臺幣陸萬元，及自民國一一一年四月十一
    日起至清償日止，按週年利率百分之五計算之利息。
三、被告應自民國一一一年四月十一日起至遷讓返還第一項所示
    之房屋之日止，按月於當月二十日給付原告新臺幣壹萬伍仟
    元。
四、訴訟費用由被告負擔。
五、本判決第一項於原告以新臺幣伍拾捌萬貳仟元為被告供擔保
    後，得假執行。但被告如以新臺幣壹佰柒拾肆萬陸仟陸佰壹
    拾元為原告供擔保後，得免為假執行。
六、本判決第二項於原告以新臺幣貳萬為被告供擔保後，得假執
    行。但被告如以新臺幣陸萬元為原告供擔保後，得免為假執
    行。
七、本判決第三項各到期部分，於原告每期以新臺幣伍仟元為被
    告供擔保後，得假執行。但被告如以新臺幣壹萬伍仟元為原
    告供擔保後，得免為假執行。
    事實及理由
壹、程序部分：
　　被告經合法通知，未於言詞辯論期日到場，核無民事訴訟法
    第386條所列各款情形，爰依原告之聲請，由其一造辯論而
    為判決。
貳、實體部分：
一、原告起訴主張：　　
　　兩造於民國110年10月20日簽訂住宅租賃契約書（下稱系爭
    契約），約定將原告所有門牌號碼北市○○區○○路000巷0弄0
    號4樓房屋（下稱系爭房屋）出租予被告，約定租期自110年
    10月20日起至112年10月20日止，每月租金新臺幣（下同）1
    萬5000元，並約定水電費均由被告負擔。詎被告積欠110年1
    2月至111年3月之租金共計6萬元，原告業以存證信函及於被
    告家門口張貼公告催告其給付所積欠之租金，然被告均置之
    不理，是原告以起訴狀繕本送達被告為終止系爭契約之意思
    表示，又被告於騰空返還系爭房屋前，為無權占用系爭房屋
    ，受有相當於租金之不當得利，致伊受有損害，爰依民法第
    455條、第767條第1項前段、第179條規定，提起本件訴訟等
    語。並聲明：㈠被告應將門牌號碼臺北市○○區○○路000巷0弄0
    號4樓房屋（即系爭房屋）騰空遷讓返還予原告。㈡被告應給
    付原告6萬元，及自起訴狀繕本送達被告翌日起至清償日止
    ，按週年利率5%計算之利息。㈢被告應自起訴狀繕本送達翌
    日起至騰空返還第一項所示房屋之日止，按月於當月20日給
    付原告租金1萬5000元。㈣願供擔保，請准宣告假執行。
二、被告經合法通知，未於言詞辯論期日到場，亦未提出書狀作
    何聲明或陳述。　
三、經查：
  ㈠按所有人對於無權占有或侵奪其所有物者，得請求返還之；
    承租人租金支付有遲延者，出租人得定相當期限，催告承租
    人支付租金，如承租人於其期限內不為支付，出租人得終止
    契約。租賃物為房屋者，遲付租金之總額，非達2個月之租
    額，不得依前項之規定，終止契約。其租金約定於每期開始
    時支付者，並應於遲延給付逾2個月時，始得終止契約。又
    承租人於租賃關係終止後，應返還租賃物。民法第767條第1
    項前段、第440條第1項、第2項、第455條前段分別定有明文
    。本件原告主張其為系爭房屋所有權人，被告自110年12月2
    0日起即未如期支付租金，起訴時已逾4個月未付租金，即欠
    租達2個月以上，經原告屢次向被告催討租金未果，原告遂
    以本件起訴狀繕本之送達，作為通知被告終止系爭契約之意
    思表示等情，業據提出與所述相符之存證信函、住宅租賃契
    約書（即系爭契約）、公告照片等為證（分見本院111年度
    北司補字第885號卷第11-31頁，下稱北司補字卷、本院卷第
    57-59頁），核與原告所述相符，且被告已於相當時期受合
    法之通知，而未於言詞辯論期日到場爭執，復未提出書狀作
    何有利於己之聲明或陳述，以供本院審酌，依民事訴訟法第
    280條第3項準用第1項規定，應視同自認，堪認系爭契約因
    被告遲付4個月租金，並經原告依法終止，被告仍占有使用
    系爭房屋，自屬無權占有，原告依前開規定，請求被告將系
    爭房屋騰空遷讓返還予原告，即屬有據。
　㈡次按承租人應依約定日期，支付租金，民法第439條前段定有
    明文。查：被告自110年12月20日起有4個月租金未繳納之事
    實，業經認定如前，是原告主張被告應給付自110年12月至1
    11年3月租金共計6萬元（計算式: 1萬5000元×4個月＝6萬元
    ），應為有理由。又觀系爭契約第4條約定「押金由租賃雙
    方約定為2個月租金……。前項押金，除有…得抵充之情形外，
    出租人應於租期屆滿或租賃契約終止，承租人返還租賃住宅
    時，返還押金或抵充本契約所生債務後之賸餘押金」（見北
    司補字卷第20頁），可知兩造約定於被告返還系爭房屋時，
    原告方有返還押金之義務，則原告主張不需扣除押金乙節，
    尚屬有據，一併敘明。
　㈢再按無法律上之原因而受有利益，致他人受有損害者，應返
    還其利益；雖有法律上之原因，而其後已不存在者，亦同，
    民法第179條定有明文。又依不當得利之法則請求返還不當
    得利，以無法律上之原因而受有利益，致他人受有損害為要
    件，故其得請求返還之範圍，應以對方所受之利益為度，非
    以請求人所受損害若干為準，無權占有他人土地，可能獲得
    相當於租金之利益為社會通常之觀念，故如無權占有他人之
    房屋，加害人應返還之不當得利之範圍，為相當於租金之利
    益（最高法院61年度台上字第1695號判決、97年度台上字第
    294號判決意旨參照）。查系爭契約既已以本件起訴狀繕本
    送達作為租約終止，被告繼續使用系爭房屋即屬無權占有，
    並獲有相當於租金之利益，參酌系爭契約每月租金為1萬500
    0元，則原告主張以此金額作為計算不當得利損害賠償金之
    標準，尚屬合理。從而，原告請求被告應自起訴狀繕本送達
    日（即111年4月11日）起至返還系爭房屋之日止，按月給付
    原告相當於租金之不當得利1萬5000元，洵屬有據。
　㈣末按給付有確定期限者，債務人自期限屆滿時起負遲延責任
    ；遲延之債務，以支付金錢為標的者，債權人得請求依法定
    利率計算之遲延利息；應付利息之債務，其利率未經約定，
    亦無法律可據者，週年利率為5%，民法第229條第1項、第23
    3 條第1項前段、第203條分別定有明文。是本件本件原告就
    上開租金部分，併請求主張自起訴狀繕本送達翌日即111年4
    月11日（見北司補字卷第41、43頁）起至清償日止，按週年
    利率5%計算之利息，即屬有據。
四、綜上所述，本件原告依民法第455條、第767條第1項前段、
    第439條前段及第179條規定，請求被應將系爭房屋騰空遷讓
    返還予原告；被告應給付6萬元，及自111年4月11日起至清
    償日止，按週年利率5%計算之利息；被告應自111年4月11日
    起至遷讓返還系爭房屋之日止，按月於當月20日給付原告1
    萬5000元，均為有理由，應予准許。
五、原告陳明願供擔保請准宣告假執行，核無不合，爰酌定相當
    之擔保金額，予以准許，並依同法第392條第2項規定，依職
    權酌定相當之擔保金額，宣告被告為原告預供擔保後，得免
    為假執行。
六、本件事證已臻明確，兩造其餘攻擊防禦方法及所提證據，核
    與判決結果無影響，爰不一一論述，附此敘明。
七、訴訟費用負擔之依據：民事訴訟法第78條。
中　　華　　民　　國　　111 　年　　9 　　月　　8 　　日
                  民事第五庭    法　官　何佳蓉
以上正本係照原本作成。
如對本判決上訴，須於判決送達後20日內向本院提出上訴狀。如
委任律師提起上訴者，應一併繳納上訴審裁判費。
中　　華　　民　　國　　111 　年　　9 　　月　　12　　日
                                書記官　陳立俐